臺灣板橋地方法院刑事判決　　　　　　　96年度重訴字第22號
公　訴　人　臺灣板橋地方法院檢察署檢察官
被　　　告　丁○○
　　　　　　戊○○
　　　　　　丙○○
　　　　　　　　　（現另案於臺灣臺北監獄臺北分監執行中）
　　　　　　甲○○
共　　　同
選任辯護人　吳鴻奎律師
上列被告等因擄人勒贖案件，經檢察官提起公訴（96年度偵字第
5820號、第8326 號），本院判決如下：
    主  文
丁○○、戊○○、丙○○共同意圖勒贖而擄人，均累犯，丁○○
處有期徒刑參年捌月；戊○○處有期徒刑參年玖月；丙○○，處
有期徒刑參年柒月。扣案之0000000000號行動電話壹
支（含ＳＩＭ卡壹張），沒收。
甲○○共同意圖勒贖而擄人，處有期徒刑參年拾月。扣案之00
00000000號行動電話壹支（含ＳＩＭ卡壹張），沒收。
    事  實
一、丁○○前於民國94年間因違反毒品危害防制條例案件，經本
    院於94年7 月14日以94年度訴字第571 號判處有期徒刑7 月
    確定。又於同年間因竊盜案件，經本院於94年8 月31日以94
    年度簡上字第369 號判處有期徒刑10月確定。上開2 罪經本
    院裁定應執行有期徒刑1 年3 月確定，甫於95年8 月15日執
    行完畢。戊○○前於91年間因違反毒品危害防制條例案件，
    經本院於92年1 月23日以91年度訴字第2329號判處有期徒刑
    8 月確定。又於92年間因搶奪案件，經本院於92年10月28日
    以92年度訴字第1803號判處有期徒刑1 年2 月確定。另於同
    年間因違反毒品危害防制條例案件，經本院於92年11月11日
    以92年度訴字第1918號判處有期徒刑9 月確定，上開3 罪經
    本院裁定應執行有期徒刑1 年10月確定，並與上開有期徒刑
    8 月部分接續執行，甫於95年10月4 日執行完畢。丙○○前
    於93年間因違反毒品危害防制條例案件，經本院於93年3 月
    19日以93年度訴字第361 號判處有期徒刑7 月確定，甫於93
    年12月14日執行完畢。
二、戊○○、甲○○2 人前曾因施用毒品案件為警查獲，懷疑係
    遭己○○檢舉，而心生怨恨，乃與丁○○、丙○○及另一不
    詳姓名、年籍之成年男子，共同基於意圖勒贖而擄人之犯意
    聯絡，於96年3 月2 日在臺北縣樹林市○○路300 號之泡沫
    紅茶店謀議強行擄走己○○，以向己○○或其家人勒贖，並
    策劃擄人後以臺北縣樹林市○○街208 巷12號「月圓汽車旅
    館」為窩藏地點，由丙○○負責看管，其餘人則以電話聯絡
    取贖，所得共同均分，謀議既定後，即由丁○○、丙○○於
    96年3 月4 日上午各自騎乘機車至己○○位於臺北縣樹林市
    ○○路300 號2 樓住處樓下守候，於同日10時許，見己○○
    與其妻乙○○步出大門，丁○○、丙○○立即上前一人一邊
    以手摟住己○○之脖子，向己○○恫嚇稱：若不跟彼等走，
    就會死得很難看等語，再以丁○○所騎乘之機車強行將己○○搭載至樹林市大同山上之土地公廟後，並通知甲○○與該
    不詳姓名、年籍之成年男子至該處會合，甲○○與該不詳男
    子見到己○○，即徒手毆打己○○，逼迫己○○承認曾向警
    方檢舉戊○○、甲○○2 人施用毒品，並向己○○恫嚇稱：
    若不聯絡家人拿新臺幣（下同）50萬元來贖人，就會讓其死
    得很難看等語。嗣於同日12時許，丁○○、丙○○、甲○○
    及該不詳男子再將己○○強押至樹林市○○路與戊○○會合
    ，隨即改押往臺北縣樹林市○○街208 巷12號「月圓汽車旅
    館」201 室內，而剝奪己○○之行動自由，且在該房間內，
    戊○○及甲○○再繼續毆打己○○，致己○○受有額部挫傷
    （3x1 公分）併皮下血腫、左眼瞼外側挫擦傷（3x1 公分）
    及右眼瘀青、左手背部挫傷併腫脹及第4 指挫擦傷（0.3x0.
    3 公分）、上背部挫擦傷（5x1 公分）、胸部挫傷之傷害。
    甲○○並向己○○恫嚇稱：若不配合，將以注射過愛滋病患
    者之針頭對其注射，使其感染愛滋病等語，使己○○不能抗
    拒，而簽發面額均為15萬元之本票2 張及借據1 張，其間並
    由丁○○、甲○○、戊○○分以0000000000、0000000000、
    0000000000號行動電話撥打至己○○家中之(00)00000000號
    市內電話及己○○胞兄家中(00)00000000號市內電話，向己○○之配偶乙○○及己○○之兄勒贖50萬元，且與乙○○約
    定在樹林仁愛醫院門口會合後，再帶乙○○至「月圓汽車旅
    館」201 室與己○○見面，並當面要求乙○○先持己○○所
    簽發上開本票中之1 張，對外籌款72,000元，以將己○○贖
    回，俟同日16時許，丁○○等5 人見乙○○尚未付款，遂改
    將己○○眼睛矇住，以汽車押往丙○○位在臺北縣樹林市○○路27號3 樓住處，命己○○在該處以電話向地下錢莊借錢
    ，惟未能順利借得款項，彼等即再致電 (00)00000000 號市
    內電話向己○○之胞兄勒贖，並願意降低贖款為72,000元，
    經己○○之胞兄與乙○○商量後，決定報警處理，並佯稱願
    意交付贖金，迄同日19時30分許，丁○○等5 人唯恐取款時
    為警查獲，並未依約前往拿取贖金，改將己○○載往臺北縣
    樹林市山佳一帶山區，命己○○褪去外衣，僅著內褲下車淋
    雨，而將己○○釋放，旋即駕車離去。嗣己○○於山路中見
    不詳之人騎乘機車經過，乃攔下機車向該機車騎士求救，始
    脫困返回家中。於96年4 月8 日為警持拘票將丁○○、戊○○、丙○○拘提到案，並扣得丁○○所有，供擄人勒贖所用
    之行動電話1 支（含0000000000號SIM 卡1 張），及起出己○○所簽發之本票2 張、借據1 紙。
三、案經己○○訴由臺北縣政府警察局樹林分局報請臺灣板橋地
    方法院檢察署檢察官偵查起訴。
    理  由
一、按刑事訴訟法第159 條第1 項雖規定，被告以外之人於審判
    外之言詞或書面陳述，除法律有規定外，不得作為證據。惟
    同法第159 條之5 第1 、2 項已規定，經當事人於審判程序
    同意作為證據，法院審酌該言詞陳述或書面陳述作成時之情
    況，認為適當者，亦得為證據。當事人、代理人或辯護人於
    法院調查證據時，知有第159 條第1 項不得為證據之情形，
    而未於言詞辯論終結前聲明異議者，視為有前項之同意（指
    同條第1 項之同意作為證據），此乃第159 條第1 項所容許
    ，得作為證據之例外規定之一。經查，本案被告丁○○、戊○○、丙○○、甲○○等4 人及辯護人、檢察官於本院審理
    中，就本案經調查之證據，同意作為證據，是本案經調查之
    證據均有證據能力，合先敘明。
二、上揭犯罪事實，業據被告丁○○、戊○○、丙○○、甲○○
    等4 人於本院審理中自白不諱（見本院96年8 月1 日審判筆
    錄），並經告訴人己○○於警詢、偵查時指訴明確（見臺灣
    板橋地方法院檢察署96年度偵字第5820號偵查卷第23頁至第
    26頁、第89頁、第90頁），核與證人乙○○於警詢、偵查及
    本院審理時證述之情節相符（見上開偵查卷第27頁至第31頁
    、第90頁、第91頁、本院96年7 月25日審判筆錄），並有「
    月圓汽車旅館」訂房記錄影本、贓物認領保管單、診斷證明
    書影本、借據影本各1 紙、本票影本2 紙附卷（見上開偵查
    卷第49頁至第54頁），及0000000000號行動電話1 支（含SI
    M 卡1 張）扣案可稽（見上開偵查卷第35頁），足認被告等
    4 人之自白與事實相符。至於告訴人於本院審理中改證稱其
    有積欠被告甲○○金錢，惟無法就借貸之詳細時間、地點、
    次數、原因均證稱忘記了等語（見本院96年8 月1 日審判筆
    錄），顯係事後迴護之詞，委不可採，自以警詢、偵查時之
    指訴為可採，附此敘明。本案事證明確，被告4 人犯行均堪
    認定，應依法論科。
三、按擄人勒贖罪，係以意圖勒贖而擄人為構成要件，其犯罪之
    方法行為係將被害人置於行為人實力支配下，予以脅迫，其
    犯罪之目的行為，係向被害人或其關係人勒索財物，因此擄
    人勒贖罪本質上為妨害自由與強盜之結合，在形式上則為妨
    害自由與恐嚇罪之結合，擄人勒贖行為一經實現，犯罪即屬
    既遂，在被害人之自由回復以前，其犯罪行為均在繼續進行
    中，在犯罪行為終了前，若基於擄人勒贖單一或概括犯意，
    先後向被害人或其關係人不法取得財物之多數行為，理論上
    均吸收於擄人勒贖之犯罪中，而應論以擄人勒贖1 罪。核被
    告丁○○、戊○○、丙○○、甲○○等4 人所為，均係犯刑
    法第347 條第1 項之擄人勒贖罪嫌。被告甲○○、戊○○及
    另一不詳姓名、年籍之成年男子於限制告訴人己○○行動自
    由期間毆打告訴人己○○成傷之行為，屬擄人犯行之部分行
    為，不另論傷害罪。被告等4 人與另一不詳姓名、年籍之成
    年男子，就上開擄人勒贖犯行間，有犯意聯絡及行為分擔，
    均為共同正犯。被告丁○○、戊○○、丙○○等3 人有事實
    欄一所述之論罪科刑及執行情形，有臺灣高等法院被告前案
    紀錄表3 份在卷可查，其等於有期徒刑執行完畢後，5 年內
    故意再犯有期徒刑以上的本罪，均為累犯，應依刑法第47條
    第1 項之規定，就本刑為有期徒刑部分加重其刑（本刑為死
    刑、無期徒刑部分，依法不得加重）。又被告等4 人未經取
    贖，即釋放被害人，業據告訴人己○○於本院審理中證述屬
    實（見本院96年8 月1 日審判筆錄），參以告訴人己○○如
    非被告等4 人主動釋放，告訴人己○○於被告4 人控制行動
    自由之狀態中，如何於被告等4 人眼前趁隙脫逃？且於一條
    山路中，告訴人縱然想趁隙逃跑，亦會遭被告等4 人駕車追
    回，故告訴人關於如何脫離被告等4 人控制之證述，自以在
    本院審理中之證述為可採，被告等4 人均應依刑法第347 條
    第5 項前段之規定，減輕其刑，並就被告丁○○、戊○○、
    丙○○等3 人本刑為有期徒刑部分，先加後減之。爰審酌被
    告等4 人之素行，正值青年，竟不思憑藉自己之勞力智慧，
    合法賺取所需金錢，竟因細故，而共同以擄人之嚴重不法手
    段，勒取不法贖金，並於拘禁期間傷害或恐嚇告訴人，使告
    訴人及其家屬精神受創，嚴重影響社會治安，及被告等4人
    於擄人後，尚未取得贖款前即釋放告訴人，尚未泯滅良性暨
    被告4 人坦承犯行，犯後態度良好等一切情狀，各量處如主
    文所示之刑，以資懲儆。至於被告等4 人所犯之罪均為刑法
    第347 條第1 項之擄人勒贖罪，所宣告之刑復均逾有期徒刑
    1 年6 月，依中華民國九十六年罪犯減刑條例第3 條第1項
    第15款之規定，不得減刑，是被告等4 人核與減刑之要件不
    符，自不得減刑，併此指明。
四、扣案之0000000000號行動電話1 支（含SIM 卡1 張），係共
    同被告丁○○所有，且供本案犯罪所用之物，爰依刑法第38
    條第1 項第2 款之規定，宣告沒收。
據上論斷，應依刑事訴訟法第299 條第1 項前段，刑法第28 條
、第347 條第1 項、第5 項前段、第47條第1 項、第38條第1項
第2 款，判決如主文。
本案經檢察官郭季青到庭執行職務。
中　　華　　民　　國　　96　　年　　8 　　月　　28　　日
            刑事第十九庭  審判長 法　官  許必奇
                                 法  官  陳明偉
                                 法  官  曾正耀
以上正本證明與原本無異。
如不服本判決應於送達後10日內向本院提出上訴狀。
                                 書記官　陳淑怡
中　　華　　民　　國　　96　　年　　8 　　月　　28　　日
附錄本案論罪科刑法條全文
刑法第347條
意圖勒贖而擄人者，處死刑、無期徒刑或7年以上有期徒刑。
因而致人於死者，處死刑、無期徒刑或12年以上有期徒刑；致重
傷者，處死刑、無期徒刑或10年以上有期徒刑。
第1項之未遂犯罰之。
預備犯第1項之罪者，處2年以下有期徒刑。
犯第1 項之罪，未經取贖而釋放被害人者，減輕其刑；取贖後而
釋放被害人者，得減輕其刑。
